臺灣板橋地方法院刑事判決　　　　　　　94年度訴字第567 號
公　訴　人　?臺灣板橋地方法院檢察署檢察官
被　　　告　?丁○○
　　　　　　　?
　　　　　　　　?
????????????樓
　　　　　　　　　　?
　　　　　　?甲○○
　　　　　　　　　　?住臺北縣.
　　　　　　　　　　?
上列2 人共同
指定辯護人　 ?趕|公設辯護人　己○○
上列被告因強盜等案件，經檢察官提起公訴（93年度偵字第1990
6 號、94年度偵字第2439、2467號），本院判決如下：
    主  文
丁○○、甲○○連續意圖為自己不法之所有，結夥三人以上攜帶
兇器於夜間侵入有人居住之建築物，以脅迫至使不能抗拒，而取
他人之物，各處有期徒刑捌年肆月、柒年柒月；扣案如附表二編
號1 至10所示之物均沒收。又共同竊盜，各處有期徒刑參月；扣
案如附表二編號11所示之物沒收。各應執行有期徒刑捌年陸月、
柒年捌月；扣案如附表二編號1 至11所示之物均沒收。
    事  實
一、丁○○明知可發射子彈具有殺傷力之槍枝及子彈，屬槍砲彈
    藥刀械管制條例管制之違禁物，非經中央主管機關許可，不
    得持有，竟基於未經許可持有可發射子彈具有殺傷力槍枝及
    子彈之犯意，於民國（下同）93年8 、9 月間，在臺北縣新
    莊市某電動玩具店內，以新臺幣（下同）25000 元向綽號「
    阿賢」之姓名年籍均不詳之成年男子，購買可發射子彈具有
    殺傷力之仿WALTHER 廠半自動手槍製造之金屬玩具手槍，更
    換土造金屬槍管改造而成之槍枝1 支（槍枝管制編號000000
    0000），及土造子彈（具直徑約7.9mm 之金屬彈頭）5 顆（
    其中1 顆業經丁○○在不詳時、地自行試射，另1 顆嗣經內
    政部警政署刑事警察局《以下簡稱刑事警察局》鑑驗試射，
    皆已失子彈功能），未經許可而持有上揭槍枝及子彈。丁○○、甲○○與陳嘉雄（陳嘉雄部分經本院另案繫屬中）竟基
    於持有槍、彈並意圖為自己不法所有之概括犯意聯絡，連續
    由丁○○持前開槍枝，單獨或夥同甲○○或夥同甲○○、陳
    嘉雄，先後於93年12月13日5 時許起至94年1 月21日凌晨2
    時37分許止之夜間，分別前往臺北縣中和市和板橋市之檳榔
    攤及商店之建築物，由丁○○以槍枝指向如附表一所示之戊○○等人之頭部或上半身，以此脅迫方式（起訴書誤載為強
    暴方式）致使戊○○等人心生畏懼不能抗拒，而由自己或甲○○或陳嘉雄搜括檳榔攤及商店內之財物（犯罪之行為人、
    時間、地點、被害人、盜取之財物、態樣等均詳如附表一所
    示），丁○○等人於得手後，旋即逃離現場，並由參與該次
    強盜之人將所盜取之財物朋分花用。
二、丁○○與甲○○又另基於意圖為自己不法所有之共同犯意聯
    絡，於94年1 月21日凌晨某時許，在臺北縣中和市○○路66
    5 號前，由甲○○在旁把風，丁○○則以自備之機車鑰匙1
    支，發動車牌號碼FUO-756 號之重型機車之電門而竊取之（
    該機車為子○○所有，由王保祿使用），得手後供渠2 人騎
    乘代步使用。
三、嗣丁○○於94年1 月21日晚上10時許，在臺北縣土城市○○
    路○ 段32巷前為警當場查獲，並於其身上扣得強盜所得之贓
    款8200元（50元硬幣16枚、10元硬幣740 枚），再於同日晚
    上10時30分許，由丁○○帶同警方至其位於臺北縣土城市○○路○ 段32巷5 號9 樓住處，扣得強盜所得之贓款28300 元
    （10元硬幣2790枚、5 元硬幣40枚、1 元硬幣200 個）及其
    所有供犯本案犯行所穿戴之如附表二編號1 、2 、4 、6 、
    7 所示之物及黑色外套1 件。甲○○則於94年1 月23日下午
    5 時30分許，在臺北縣板橋市○○路○ 段309 巷71號內為警
    查獲，並扣得其所有供犯本件強盜犯行所戴之如附表二編號
    10所示之物，復於同日晚上9 時50分許，由甲○○帶同警方
    前往臺北縣板橋市○○路○ 段62號前，扣得渠等竊取之車號
    FUO-756 號之重型機車1 輛，再於同日晚上11時許，帶同警
    方前往臺北縣板橋市○○街12巷6 號，扣得其所有供犯本件
    強盜犯行所穿戴之如附表二編號8 、9 所示之物及黑色外套
    1 件。
四、案經辛○○、壬○○、庚○○、癸○○、陳裕昇訴由臺北縣
    政府警察局海山分局報請臺灣板橋地方法院檢察署檢察官偵
    查起訴。
    理  由
一、上開事實，業據被告丁○○、甲○○分別於本院準備程序中
    與審理時皆坦承不諱，核與被害人辛○○、壬○○、庚○○
    、癸○○、陳裕昇、戊○○、丙○○、乙○○、子○○各於
    警詢中之指訴及於偵查中之證詞大致相符並指認在卷（見臺
    灣板橋地方法院檢察署94年度偵字第2467號偵查卷宗第21至
    45 頁 之警詢筆錄及同署94年度偵字第2439號偵查卷宗第65
    至79頁），並有丁○○簽立之自願受搜索同意書2 件、臺北
    縣政府警察局海山分局搜索扣押筆錄2 件、扣押筆錄1 件、
    扣押物品目錄表3 件、錄影機翻拍相片15幀、起獲贓物照片
    7 幀、犯案現場照片5 幀、指認照片6 幀、被害人癸○○和
    陳裕昇出具之贓物認領保管單計2 件、甲○○簽立之自願受
    搜索同意書2 件、臺北縣政府警察局海山分局搜索扣押筆錄
    2 件、扣押物品目錄表3 件、扣押筆錄1 件、被害人子○○
    出具之贓物認領保管單1 件、車輛竊盜車牌失竊資料個別查
    詢報表- 查詢車輛認可資料1 件、臺北縣政府警察局車輛（
    尋獲）電腦輸入單1 件等各在卷可稽（見同上署94年度偵字
    第2467號偵查卷宗第50至81頁、86至88頁，及同上署94年度
    偵字第2439號偵查卷宗第110 至125 頁、129 至131 頁），
    復有如附表二所示之物扣案可資佐證。而扣案之槍枝及子彈
    ，經送刑事警察局以性能檢驗法及試射法鑑定結果，認一、
    送鑑改造槍枝1 支（槍枝管制編號0000000000），認係由仿
    WALTHER 廠半自動手槍製造之金屬玩具手槍，更換土造金屬
    槍管改造而成之改造手槍，經檢視，其欠缺保險鈕，惟仍不
    影響擊發功能，可供擊發適用子彈使用，認具殺傷力；二、
    送鑑子彈4 顆，認均係土造子彈（具直徑約7. 9mm之金屬彈
    頭），採樣1 顆試射，可擊發，認具殺傷力；有刑事警察局
    94年2 月2 日刑鑑字第0940017035號槍彈鑑定書1 件暨照片
    3 幀在卷足憑（附於同上署94年度偵字第2467號偵查卷宗第
    111 至113 頁），益證被告丁○○、甲○○上揭不利於己之
    自白，核與事實相符，應堪信實。本案事證明確，被告等人
    犯行均堪以認定，應各予依法論科。
二、核被告丁○○、甲○○所為犯罪事實欄一之犯行，係犯刑法
    第330 條第1 項結夥三人以上攜帶兇器於夜間侵入有人居住
    之建築物強盜罪，及修正前槍砲彈藥刀械管制條例第11第4
    項持有可發射子彈具有殺傷力之槍枝罪、同條例第12條第4
    項持有子彈罪；被告丁○○、甲○○所為犯罪事實欄二之犯
    行，係犯刑法第320 條第1 項竊盜罪。被告等行為後，槍砲
    彈藥刀械管制條例業於94年1 月26日修正公布，並於同年月
    28日施行，其中有關被告本案犯行部分，新修正之槍砲彈藥
    刀械管制條例刪除第11條規定：「未經許可，製造、販賣或
    運輸第四條第一項第一款所稱其他可發射金屬或子彈具有殺
    傷力之各式槍砲者，處五年以上有期徒刑，併科新臺幣一千
    萬元以下罰金。未經許可，轉讓、出租或出借前項所列槍砲
    者，處三年以上十年以下有期徒刑，併科新臺幣七百萬元以
    下罰金。意圖供自己或他人犯罪之用，而犯前二項之罪者，
    處無期徒刑或七年以上有期徒刑，併科新臺幣一千萬元以下
    罰金。未經許可，持有、寄藏或意圖販賣而陳列第一項所列
    槍砲者，處一年以上七年以下有期徒刑，併科新臺幣七百萬
    元以下罰金。第一項至第三項之未遂犯罰之。」；而修正同
    條例第8 條為：「未經許可，製造、販賣或運輸鋼筆槍、瓦
    斯槍、麻醉槍、獵槍、空氣槍或第4 條第1 項第1 款所定其
    他可發射金屬或子彈具有殺傷力之各式槍砲者，處無期徒刑
    或5 年以上有期徒刑，併科新臺幣1 千萬元以下之罰金。未
    經許可，轉讓、出租或出借前項所列槍枝者，處5 年以上有
    期徒刑，併科新臺幣1 千萬元以下罰金。意圖供自己或他人
    犯罪之用，而犯前2 項之罪者，處無期徒刑或7 年以上有期
    徒刑，併科新臺幣1 千萬元以下罰金。未經許可，持有、寄
    藏或意圖販賣而陳列第1 項所列槍枝者，處3 年以上10年以
    下有期徒刑，併科新臺幣7 百萬元以下罰金。第1 項至第3
    項之未遂犯罰之。」，同條例第12條則未修正。經比較新舊
    法結果，以修正前之槍砲彈藥刀械管制條例第11條第4 項規
    定之法定刑較有利於被告，應依刑法第2 條第1 項但書規定
    ，依修正前之槍砲彈藥刀械管制條例規定論罪科刑。又被告
    丁○○、甲○○與陳嘉雄所為如附表一編號1 、3 、4 所示
    之強盜犯行、被告丁○○、甲○○所為如附表一編號5 、6
    、8 、9 所示之強盜犯行、被告丁○○、甲○○所為犯罪事
    實欄二之竊盜犯行間，分別具有犯意之聯絡及行為之分擔，
    各均為共同正犯。被告丁○○、甲○○等人先後8 次強盜既
    遂犯行（如附表一編號1 至6 、8 、9 所示）及1 次強盜未
    遂犯行（如附表一編號7 所示），時間緊接，所犯為基本犯
    罪構成要件相同之罪，顯基於概括犯意而為之，應依刑法第
    56條連續犯之規定，從一情節較重之刑法第330 條第1 項結
    夥三人以上攜帶兇器於夜間侵入有人居住之建築物強盜既遂
    罪。被告丁○○等人以1 行為同時持有槍枝及子彈，係觸犯
    修正前槍砲彈藥刀械管制條例第11條第4 項持有可發射子彈
    具有殺傷力之槍枝罪及第12條第4 項持有子彈罪，為想像競
    合犯，應依刑法第55條規定，從一較重之持有可發射子彈具
    有殺傷力之槍枝罪論。被告所犯上揭加重強盜罪與持有可發
    射子彈具有殺傷力之槍枝罪間，有方法結果之牽連關係，應
    從一較重之加重強盜罪處斷。又被告2 人所犯前揭連續加重
    強盜罪與竊盜罪2 罪間，犯意各別、行為互殊，應予分論併
    罰。爰審酌被告2 人之犯罪動機、目的、手段，及其正值青
    壯，不思自食其力，竟貪圖非份之財，漠視他人權益，連續
    強盜他人財物，且持兇器於夜間侵入他人之建築物犯案，對
    居住安寧及社會治安造成之危害甚鉅，暨其犯罪後坦承犯行
    態度良好等一切情狀，分別量處如主文所示之刑，並各定其
    應執行之刑。
三、至於公訴人雖於本院論告時請求對被告2 人宣告強制工作等
    語。惟按保安處分係針對受處分人將來之危險性所為之處置
    ，以達教化、治療之目的，為刑罰之補充制度，保安處分中
    之強制工作，旨在對嚴重職業性犯罪及欠缺正確工作觀念或
    無正常工作因而犯罪者，強制其從事勞動，學習一技之長及
    正確之謀生觀念，使其日後重返社會，能適應社會生活。然
    保安處分之措施亦含社會隔離、拘束身體自由之性質，其限
    制人民之權利，實與刑罰同，自應受比例原則之規範，使保
    安處分之宣告，與行為人所為行為之嚴重性、行為人所表現
    之危險性，及對行為人未來行為之期待性相當（司法院大法
    官會議釋字第471 號解釋、最高法院91年台上字第4625號判
    決意旨參照）。查被告等人固為本件數強盜犯行，雖其犯罪
    次數高達9 件，但本院綜合其犯罪行為之嚴重性、所表現之
    危險性及犯罪後態度等情以觀，因認依比例原則，予以宣告
    主文所示之刑，已足認為與被告犯行之處罰相當，尚難認定
    有另宣告強制工作以預防矯治其社會危險性之必要，爰不另
    為強制工作之諭知，併此敘明。
四、扣案之具有殺傷力之槍枝1 支（槍枝管制編號0000000000）
    及土造子彈3 顆，皆為違禁物，均應依刑法第38 條 第1 項
    第1 款規定宣告沒收之。至扣案之土造子彈1 顆，因經刑事
    警察局鑑定試射，已失其子彈功能，爰不為沒收之諭知，附
    予敘明。另扣案之如附表二編號3 至10所示之物，及如附表
    二編號11所示之物，分屬被告丁○○及甲○○所有，且各為
    供共犯本案強盜或竊盜犯行所用之物，此據被告等人陳明在
    卷，均應依刑法第38條第1 項第2 款規定宣告沒收之。
據上論斷，應依刑事訴訟法第299 條第1 項前段、修正前槍砲彈
藥刀械管制條例第11條第4 項、第12條第4 項，刑法第11條前段
、第2 條第1 項但書、第56條、第330 條第1 項、第320 條第1
項、第55條、第56條、第38條第1 項第1 款、第2 款，判決如主
文。
本案經檢察官孫治平到庭執行職務
中　　華　　民　　國　　94　　年　　7 　　月　　21　　日
                  刑事第十五庭  審判長法　官  高  玉  舜
                                      法  官  吳  幸  娥
                                      法  官  陳  靜  茹
以上正本證明與原本無異
如不服本判決應於送達後10日內向本院提出上訴狀
                                書記官　廖美紅
中　　華　　民　　國　　94　　年　　7 　　月　　22　　日
附錄本案論罪科刑法條全文：
修正前槍砲彈藥刀械管制條例第11條
未經許可，製造、販賣或運輸第四條第一項第一款所稱其他可發
射金屬或子彈具有殺傷力之各式槍砲者，處五年以上有期徒刑，
併科新臺幣一千萬元以下罰金。
未經許可，轉讓、出租或出借前項所列槍砲者，處三年以上十年
以下有期徒刑，併科新臺幣七百萬元以下罰金。
意圖供自己或他人犯罪之用，而犯前二項之罪者，處無期徒刑或
七年以上有期徒刑，併科新臺幣一千萬元以下罰金。
未經許可，持有、寄藏或意圖販賣而陳列第一項所列槍砲者，處
一年以上七年以下有期徒刑，併科新臺幣七百萬元以下罰金。第
一項至第三項之未遂犯罰之。
修正前槍砲彈藥刀械管制條例第12條
未經許可，製造、販賣或運輸子彈者，處一年以上七年以下有期
徒刑，併科新台幣五百萬元以下罰金。
未經許可，轉讓、出租或出借子彈者，處六月以上五年以下有期
徒刑，併科新台幣三百萬元以下罰金。
意圖供自己或他人犯罪之用，而犯前二項之罪者，處三年以上十
年以下有期徒刑，併科新台幣七百萬元以下罰金。
未經許可，持有、寄藏或意圖販賣而陳列子彈者，處五年以下有
期徒刑，併科新台幣三百萬元以下罰金。
第一項至第三項之未遂犯罰之。
刑法第330條
犯強盜罪而有第321 條第1 項各款情形之一者，處七年以上有期
徒刑。
前項之未遂犯罰之。
刑法第321條
犯竊盜罪而有左列情形之一者，處六月以上、五年以下有期徒刑
：
一  於夜間侵入住宅或有人居住之建築物、船艦或隱匿其內而犯
    之者。
二  毀越門扇、牆垣或其他安全設備而犯之者。
三  攜帶兇器而犯之者。
四  結夥三人以上而犯之者。
五  乘火災、水災或其他災害之際而犯之者。
六  在車站或埠頭而犯之者。
前項之未遂犯罰之。
刑法第320條
意圖為自己或第三人不法之所有，而竊取他人之動產者，為竊盜
罪，處五年以下有期徒刑、拘役或五百元以下罰金。
意圖為自己或第三人不法之利益，而竊佔他人之不動產者，依前
項之規定處斷。
前二項之未遂犯罰之。
